臺灣高等法院刑事判決
109年度上訴字第2335號
上  訴  人  
即  被  告  王孟偉


選任辯護人  劉衡律師（法扶律師）
上列上訴人即被告因違反毒品危害防制條例案件，不服臺灣桃園
地方法院106年度訴字第1075號，中華民國109年3月26日第一審
判決（起訴案號：臺灣桃園地方檢察署106年度偵緝字第2246號
），提起上訴，本院判決如下：
    主  文
上訴駁回。               
    事  實
一、王孟偉明知愷他命係毒品危害防制條例所規範之第三級毒品
    ，依法不得販賣，竟基於販賣第三級毒品愷他命（下稱愷他
    命）以營利之犯意，持用門號0000000000號行動電話作為聯
    繫販賣毒品之工具，分別於如附表一編號1至5所示之交易時
    間、地點，以如附表一編號1至5所示之交易方式及價格，販
    賣愷他命予如附表一編號1至5所示之購毒者。嗣因桃園市政
    府警察局刑事警察大隊（下稱桃園市刑大）依法對王孟偉所
    使用之上開行動電話號碼實施通訊監察，始悉上情。
二、案經臺灣桃園地方檢察署檢察官指揮桃園市刑大偵查後起訴
    。
    理  由
一、證據能力部分：
  ㈠證人賴威君、顏裕齊、葛定勝於警詢時所為之證述，均為被
    告以外之人於審判外之言詞陳述，依刑事訴訟法第159條第1
    項之規定，屬傳聞證據，又經上訴人即被告王孟偉及其辯護
    人於本院準備程序時爭執其證據能力，而均不符合刑事訴訟
    法第159條之1至第159條之5傳聞證據之例外規定，依刑事訴
    訟法第159條第1項之規定，均不具證據能力。
  ㈡按被告以外之人於審判外之言詞或書面陳述，雖不符刑事訴
    訟法第159條之1至第159條之4之規定，而經當事人於審判程
    序同意作為證據，法院審酌該言詞陳述或書面陳述作成時之
    情況，認為適當者，亦得為證據；當事人、代理人或辯護人
    於法院調查證據時，知有第159條第1項不得為證據之情形，
    而未於言詞辯論終結前聲明異議者，視為有前項之同意；刑
    事訴訟法第159條之5定有明文。查本判決所引用之被告以外
    之人於審判外所為之供述證據資料，公訴人、被告及其辯護
    人等對本院提示之卷證，均表示對於證據能力沒有意見而不
    予爭執，且迄至言詞辯論終結前亦未再聲明異議，本院審酌
    上開證據資料製作時之情況，尚無違法不當或證明力明顯過
    低之瑕疵，亦認以之作為證據，應屬適當。
  ㈢本判決所引用之非供述證據，並無證據證明係公務員違背法
    定程序取得之證據，且與本件待證事實具有自然之關聯性，
    均得作為證據。
二、認定事實所憑之證據及理由
  ㈠上開事實欄一（即附表一編號1至5）所載販賣第三級毒品犯
    行，業據被告於原審準備程序時坦承不諱（見原審卷一第20
    頁反面至第21頁），核與證人賴威君、顏裕齊、葛定勝於偵
    查中所為之證述內容相符（見104年度他字第7040號卷第78
    至80、88至91、97至99頁，106年度偵緝字第2246號卷第44
    頁），並有原審法院104年聲監字第1398號通訊監察書、被
    告所持用之0000000000號行動電話通訊監察譯文及「精選3C
    時尚商品」簡訊翻拍照片在卷可稽（見104年度他字第7040
    號卷第14、25頁，原審卷二第54至83頁），足認被告於原審
    準備程序時所為任意性自白與事實相符，堪以採信。再衡諸
    常情，販賣愷他命係違法行為，非可公然為之，亦無公定價
    格，販賣者販入後可任意分裝增減其份量再行出售，而每次
    交易之價格、數量，亦隨時依交易對象、當時行情而變動，
    一般民眾均知政府一向對毒品之查禁森嚴，且重罰不予寬貸
    ，衡情倘非有利可圖，絕無平白甘冒被嚴查重罰高度風險之
    理，被告對該等情事當知之甚稔，且被告於原審準備程序時
    供承：我當時沒有工作，想說賣毒品來賺錢等語（見原審卷
    一第20頁反面），足見被告主觀上具有販賣愷他命以營利之
    犯意，至為灼然。
  ㈡被告雖於原審及本院審理時，翻異前詞，否認上開販賣愷他
    命之犯行，辯稱：我沒有販賣愷他命予證人賴威君、顏裕齊
    、葛定勝，附表二所示之通訊監察譯文也不是我與上開3位
    證人的對話，該等通訊監察譯文之原始音訊檔並不是我的聲
    音云云。其辯護人則為其辯護以：證人葛定勝在偵查、審理
    中陳述不一致，證人賴威君對於通訊監察譯文内通話者聲音
    無法辨識，對於進行毒品交易之人也無法確認，且在警詢及
    偵訊時對於犯罪嫌疑人指認之意見也不相同，證人顏裕齊證
    稱係以聲音辨認被告與游啟良，惟除證人顏裕齊之陳述外，
    並無其他證據證明被告與顏裕齊間有毒品交易，故證人葛定
    勝、賴威君、顏裕齊之證述均無法證明被告與其有毒品交易
    之事實，且附表二編號1至5所示通訊監察譯文之對話内容並
    非被告之聲音，無法證明被告有販賣毒品之事實云云。惟查
    ：
  ⒈如附表二編號1、2之通訊監察譯文確實是證人賴威君向被告
    購買愷他命之對話內容，2人確有於如附表一編號1、2所示
    時地進行毒品交易無訛，業據證人賴威君證述屬實，其證述
    之內容不僅前後一致，且均指認被告為販毒者，復核與附表
    二編號1、2所示通訊監察譯文及「精選3C時尚商品」簡訊翻
    拍照片（見104年他字第7040號卷第14頁）相符，足徵證人
    賴威君之上開證述，應屬真實。
  ⒉如附表二編號3、4之通訊監察譯文確實是證人顏裕齊向被告
    購買愷他命之對話內容，2人確有於如附表一編號3、4所示
    時地進行毒品交易無訛，業據證人顏裕齊證述屬實，而其證
    述內容前後一致，均指認被告為販毒者，且對與被告交易愷
    他命之時間、地點、金額及交易過程，甚至對於通訊監察譯
    文中所提及「卡住」、「剛交班」、「東西」沒有留、「電
    話裡不要講這個」等諸多與毒品交易相關之暗語等對話內容
    ，均能詳加說明，亦可明確證述係從被告聲音特質判斷與其
    通話者係被告之情，復核與附表二編號3、4所示通訊監察譯
    文相符，足徵證人顏裕齊之上開證述，真實非虛。
  ⒊查證人葛定勝證述之內容始終一致，且對於與被告交易愷他
    命之時間、地點、金額及交易過程等節證述綦詳，復核與附
    表二編號5所示之通訊監察譯文相符，足認其所證非虛。
  ⒋由上可知，本件並無被告所辯－上開3位證人陳述前後不一致
    ，亦不能辨認與其等進行毒品交易者之聲音等情，被告此部
    分所辯，顯與上開卷證所示內容不符，而不足採。
  ⒌再者，原審於審理時已當庭勘驗桃園市刑大108年11月26日桃
    警刑大科字第1080023383號函所附如附表二編號1至5之通訊
    監聽譯文原始錄音光碟及被告警詢、第二次偵訊錄影檔案（
    見106年偵緝字第2246號卷第68頁，原審卷二第162、168頁
    ），結果發現：經核上開桃園市刑大所附錄音檔案內容確與
    附表二編號1至5之通訊監察譯文內容相符，而錄音檔案中持
    用門號0000000000者說話之聲音皆為相同之男聲，聲音明顯
    年輕、清秀，與被告聲音相似，經與被告上開警詢、偵訊錄
    影檔案相互勾稽比對，其中警詢錄影2分42秒處，被告說「2
    0」，與桃園市刑大所附「11月27日-20時53分01秒」之電話
    錄音（即附表二編號2所示之通訊監察譯文）0分24秒處，持
    用門號0000000000者說「20」，二者發音聲調、咬字相似；
    上開警詢錄影9分56秒、10分13秒、10分14秒等處，被告說
    「沒有」，與桃園市刑大所附「11月17日-04時55分18秒」
    之電話錄音（即附表二編號3所示之通訊監察譯文）0分47秒
    處，持用門號0000000000者說「沒有」，二者亦發音聲調、
    咬字相似；上開偵訊錄影4分09秒處，被告說「游胖」，與
    桃園市刑大所附「11月17日-04時55分18秒」之電話錄音（
    即附表二編號3所示之通訊監察譯文）0分51秒處，持用門號
    0000000000者說「游胖」，二者發音聲調、咬字相似，又上
    開偵訊錄影6分50秒處，被告說「過去」，亦與桃園市刑大
    所附「11月22日-19時09分10秒」（即附表二編號1所示之監
    聽譯文）之電話錄音0分19秒處，持用門號0000000000者說
    「過去」，二者亦發音聲調、咬字相似。是依上開勘驗之結
    果，確認被告聲音特質及與各錄音、錄影檔案相互勾稽比對
    ，附表二編號1至5持用0000000000門號行動電話與上開證人
    交易愷他命之人確屬被告之聲音無誤。是被告辯稱：附表二
    編號1至5所示監聽譯文之原始錄音檔案並非其聲音云云，顯
    非事實，自無足採。
  ⒍至本院依辯護人之聲請，將上開桃園市刑大所附如附表二編
    號1至5之通訊監察譯文原始錄音光碟及被告警詢、第二次偵
    訊錄影檔案送法務部調查局進行聲紋鑑定，雖經該局函覆以
    ：上開通訊監察譯文其中1通之聲紋共振峰頻譜特徵不明顯
    ，其餘6通錄音内容可供比對之不同清晰字音均不足40個，
    皆不符該局聲紋鑑定條件，無從進行聲紋鑑定等語，有該局
    109年8月24日調科參字第10903289590號函1份附卷足憑（見
    本院卷第69至72頁）。然上開通訊監察譯文原始錄音既經原
    審當庭勘驗，並與被告警詢、第二次偵訊錄影檔案相互比對
    ，認該通訊監察譯文原始錄音檔案內持用0000000000門號行
    動電話與上開證人交易愷他命之人確屬被告之聲音無誤，已
    如前述。從而，法務部調查局雖因該等錄音檔案不符聲紋鑑
    定條件而無從進行聲紋鑑定，亦無從執此作為對被告有利之
    認定。
  ㈢綜上所述，被告確實有如事實欄一（即附表一編號1至5）所
    示犯行，其所為上開辯解，顯屬事後卸責之詞，不足採信。
    故本案事證明確，被告之犯行均堪認定。　　
三、論罪
  ㈠被告行為後，毒品危害防制條例第4條第3項於109年1月15日
    修正公布，並於同年7月15日生效施行。修正前毒品危害防
    制條例第4條第3項原規定：「製造、運輸、販賣第三級毒品
    者，處7年以上有期徒刑，得併科新臺幣7百萬元以下罰金」
    ；修正後則規定：「製造、運輸、販賣第三級毒品者，處7
    年以上有期徒刑，得併科新臺幣1千萬元以下罰金」，修正
    後之法定刑關於罰金刑部分已提高。經新舊法比較結果，新
    法並未較有利於被告，依刑法第2條第1項前段規定，自應適
    用行為時即修正前毒品危害防制條例第4條第3項之規定。
  ㈡查被告如事實欄一（即附表一編號1至5）所示之行為，核均
    係犯修正前毒品危害防制條例第4條第3項之販賣第三級毒品
    罪。其販賣愷他命前意圖販賣而持有愷他命之低度行為，均
    為販賣愷他命之高度行為所吸收，均不另論罪。至被告販賣
    愷他命前之持有愷他命之行為，因無證據顯示純質淨重之數
    量已達20公克，而無處罰之規定，自不生販賣愷他命之高度
    行為吸收持有愷他命之低度行為之問題。
  ㈢被告所犯如附表一編號1至5所示各罪間，犯意各別，行為互
    殊，應予分論併罰。
四、上訴之判斷　
　  原審認被告罪證明確，審酌被告知悉毒品戕害身心，販賣毒
    品行為嚴重危及社會秩序及他人身心健康，竟為謀一己之私
    利，漠視毒品之危害性，販賣第三級毒品以牟利，助長毒品
    之氾濫，危害社會治安，所為非是，犯罪後又飾詞否認，態
    度非佳，復參酌其所販賣毒品之價格等犯罪情節，兼衡其素
    行、生活狀況、智識程度等一切情狀，分別量處有期徒刑7
    年6月（共5罪），應執行有期徒刑9年2月，並說明：⒈刑法
    沒收相關法律於104年12月30日修正公布，並於被告行為後
    之105年7月1日施行。修正後刑法第2條第2項前段規定：「
    沒收、非拘束人身自由之保安處分適用裁判時之法律」。是
    項規定係規範行為後沒收法律變更所生新舊法律比較適用之
    準據法，本身尚無新舊法比較之問題，於新法施行後，應一
    律適用新法第2條第2項前段之規定，逕適用裁判時之法律。
    又按105年7月1日前施行之其他法律關於沒收、追徵、追繳
    、抵償之規定，不再適用，刑法施行法第10條之3第2項固有
    明文，惟修正後毒品危害防制條例第19條第1項犯罪所用之
    物沒收之規定係自105年7月1日施行，即無所謂後法優於前
    法原則之適用，且非刑法施行法第10條之3第2項所稱不再適
    用之情形。且該條相對於刑法之沒收規定而言，係為刑法之
    特別規定，基於特別法優於普通法之原則，自應優先適用。
    至於毒品危害防制條例第19條第1項所定之物如不能沒收時
    之追徵方式，以及毒品犯罪所得之沒收，參照毒品危害防制
    條例第19條105年6月22日修正理由，均應回歸適用修正後刑
    法之相關規定。⒉被告如附表一編號1至5所示各次販賣第三
    級毒品犯行，係以廠牌不詳行動電話1支搭配門號000000000
    0號SIM卡1張作為聯繫工具，上開物品不問屬於被告與否，
    應依修正後毒品危害防制條例第19條第1項規定宣告沒收，
    因未扣案，是於全部或一部不能沒收時，依刑法第38條第4
    項規定，追徵其價額。⒊被告如附表一編號1至5所示販賣第
    三級毒品予證人賴威君、顏裕齊、葛定勝，各次所得如附表
    一編號1至5「販賣毒品所得」欄所示，共計新臺幣5千元，
    既屬被告因前揭犯罪取得之所得，亦核無修正後刑法第38條
    之2第2項所定情形，自應均依修正後刑法第38條之1第1項前
    段規定，宣告沒收，且因該等所得均未扣案，併依修正後刑
    法第38條之1第3項規定，宣告於全部或一部不能沒收或不宜
    執行沒收時，追徵其價額等語。其認事用法、量刑及沒收之
    諭知均無不當。至於原判決雖未及審酌比較修正前後毒品危
    害防制條例之規定，而適用行為時法，然因結果並無不同，
    對判決不生影響，亦不構成撤銷之原因（最高法院96年度台
    上字第270號判決意旨參照）。被告提起上訴，仍執前詞，
    否認犯行，業據本院論駁如前，為無理由，應予駁回。
據上論斷，應依刑事訴訟法第368條，判決如主文。
本案經檢察官黃瑞盛提起公訴，檢察官許仲瑩到庭執行職務。
中　　華　　民　　國　　109 　年　　11　　月　　18　　日
                  刑事第十五庭  審判長法　官  劉興浪
  　　　　　　　　　　　　　　　　　　法　官  陳信旗
  　　　　　　　　　　　　　　　　　　法　官  林怡秀
以上正本證明與原本無異。
如不服本判決，應於收受送達後20日內向本院提出上訴書狀，其
未敘述上訴之理由者並得於提起上訴後20日內向本院補提理由書
（均須按他造當事人之人數附繕本）「切勿逕送上級法院」。
                                      書記官  陳采薇
中　　華　　民　　國　　109 　年　　11 　 月　　18　　日
附錄本案論罪科刑法條全文：
修正前毒品危害防制條例第4條
製造、運輸、販賣第一級毒品者，處死刑或無期徒刑；處無期徒
刑者，得併科新臺幣2千萬元以下罰金。
製造、運輸、販賣第二級毒品者，處無期徒刑或7年以上有期徒
刑，得併科新臺幣1千萬元以下罰金。
製造、運輸、販賣第三級毒品者，處7年以上有期徒刑，得併科
新臺幣7百萬元以下罰金。
製造、運輸、販賣第四級毒品者，處5年以上12年以下有期徒刑
，得併科新臺幣3百萬元以下罰金。
製造、運輸、販賣專供製造或施用毒品之器具者，處1年以上7年
以下有期徒刑，得併科新臺幣1百萬元以下罰金。
前五項之未遂犯罰之。
附表一：
編號 交易方式 交易之時間、地點 販賣毒品所得 （新臺幣） １ 賴威君於104年11月22日前某時在其持用之0000000000行動電話門號收到「精選3C時尚商品」之簡訊，得知購買毒品之管道。賴威君於右列時間前，持用行動電話0000000000號與被告持用行動電話0000000000號聯絡，在右列地點，被告販賣、交付愷他命1包（重量不詳）與賴威君，並收取賴威君給付1000元毒品價金，以完成交易。 104年11月22日下午7時41分許，在桃園市平鎮區宋屋國小後面之7-11便利商店前。 壹仟元 ２ 賴威君於104年11月22日前某時在其持用之0000000000行動電話門號收到「精選3C時尚商品」之簡訊，得知購買毒品之管道。賴威君於右列時間前，持用行動電話0000000000號與被告持用行動電話0000000000號聯絡，在右列地點，被告販賣、交付愷他命1包（重量不詳）與賴威君，並收取賴威君給付1000元毒品價金，以完成交易。 104年11月27日下午9時18分許，在桃園市平鎮區宋屋國小後面之7-11便利商店前。 壹仟元 ３ 顏裕齊於104 年11月17日前某時，在其持用之0000000000行動電話門號收到「精選3C時尚商品」之簡訊，得知購買毒品之管道。顏裕齊在右列時間前持用行動電話0000000000號與被告持用行動電話0000000000號聯絡，在右列地點，被告販賣、交付愷他命1包（重量不詳）與顏裕齊，並收取顏裕齊給付1000元毒品價金，以完成交易。 104 年11月17日凌晨5 時25分，在桃園市○鎮區○○路0 段000 號之歐遊汽車旅館門口前。 壹仟元 ４ 顏裕齊於104 年11月17日前某時在其持用之0000000000行動電話門號收到「精選3C時尚商品」之簡訊，得知購買毒品之管道。顏裕齊在右列時間前持用行動電話0000000000號與被告持用行動電話0000000000號聯絡，在右列地點，被告販賣、交付愷他命1包（重量不詳）與顏裕齊，並收取顏裕齊給付1000元毒品價金，以完成交易。 104 年11月21日凌晨3 時19分，在桃園市○鎮區○○路0 段000 號之歐遊汽車旅館門口前。 壹仟元 ５ 葛定勝（原名葛柏辰）於104 年11月18日前某時在其持用之0000000000行動電話門號收到「精選3C時尚商品」之簡訊，得知購買毒品之管道。葛定勝於右列時間前持用行動電話0000000000號與被告持用行動電話0000000000號聯絡，在右列地點，被告販賣、交付愷他命1包（重量不詳）與葛定勝，並收取葛定勝給付1000元毒品價金，以完成交易。 104年11月18日凌晨4時26分許，在桃園市○○區○○路000巷00○0號葛定勝住處附近某處。 壹仟元 
附表二：通訊監察譯文
編號    日期   時間 發話方 受話方 譯文內容 證據出處  1 104 年11月22日 下午7 時9 分10秒 賴威君 王孟偉 賴：你在哪裡？ 王：我現在在…八德這邊。 賴：八德？ 王：嗯。 賴：回來大概幾點？ 王：過去喔，你要等我一下喔。 賴：回來大概幾點？ 王：大概半小時候了喔 賴：現在七點零五，到我那邊大概多久？王：七點零五…我七點四十到你那可以嗎     ？ 賴：OK。 原審卷二第71頁反面  2 104 年11月27日 晚間8 時53分1 秒 賴威君 王孟偉 賴：宋屋國小後面的SEVEN。 王：你要等我一下喔。 賴：多久？ 王：15到20。 賴：好。 原審卷二第76頁   晚間9 時18分21秒 王孟偉 賴威君 王：到囉到囉到囉。 賴：我下去。   3 104 年11月17日 上午4 時55分18秒 顏裕齊 王孟偉 王：我等人家回來就過去你那。 顏：你有打給他嗎？ 王：他說他快到了。 顏：我是忠實老客戶，不是這樣對我。王：我現在…現在這邊…我現在這邊…顏：我相信你，我只是有點卡住了，你懂     這個情形嗎？ 王：我不是說故意玩你，晚點送給你，我     是剛剛才接班，阿他沒有留給我（毒     品還未交接）。 顏：你說游胖喔？ 王：不是游胖，我是說他的「東西」（毒     品）…電話裡面不要講這個好不好，     什麼游胖。 顏：好，見面再說。 原審卷二第65頁反面  4 104 年11月21日 凌晨2 時49分49秒 顏裕齊 王孟偉 顏：我想找你。 王：你…要等我一下喔。 顏：大概多久？30分鐘？ 王：30分鐘以內會到。 顏：好，阿我212。 原審卷二第70頁反面  5 104 年11月18日 凌晨3 時34分33秒 葛定勝 王孟偉 葛：內壢要多久啊？ 王：內壢哪裡？ 葛：成功路。 王：不到10分鐘。 葛：不到10分鐘…來一下。 王：好掰掰。 原審卷二第67頁   凌晨4 時21分48秒 王孟偉 葛定勝 王：我在成功路…這邊，幾巷啊？ 葛：122 巷。 王：122 巷？ 葛：嗯… 王：右轉進去嗎？ 葛：對。 王：然後幾號啊？ 葛：75弄30縣7 號。 王：75弄… 葛：有嗎？ 王：我找一下喔…我剛過榕樹，然後…右     轉？ 葛：嗯，靠右邊停，我下去。